臺灣臺北地方法院民事判決　　　　　　　94年度簡上字第52號
上　訴　人　聯邦商業銀行股份有限公司
法定代理人　丙○○
訴訟代理人　丁○○
　　　　　　甲○○
被上訴人　　乙○○　　台北縣三重市○○街146巷12弄3號2樓
訴訟代理人　戊○○
上列當事人間請求清償借款事件，上訴人對於中華民國93年11月
11日臺灣臺北地方法院臺北簡易庭93年度北簡字第21145號第一
審判決，提起上訴，本院於94年6月9日言詞辯論終結，判決如下
：
    主  文
原判決除確定部分外廢棄。
被上訴人應再給付上訴人新台幣玖萬零肆佰元，及其中新台幣玖
萬元部分自民國九十三年四月十九日起至清償日止，按年息百分
之十八點二五計算之利息，暨自民國九十三年五月十九日起至清
償日止，按年息百分之二十計算之違約金。
第一審（除確定部分外），及第二審訴訟費用，由被上訴人負擔
。
    事實及理由
一、本件上訴人起訴主張被上訴人前於民國92年3月26日向上訴
    人申請現金卡貸款，兩造約定最高額度為新台幣（下同）
    300,000元，可動用額度為150,000元，利息按年息18.25%計
    算，且每動用一筆借款，需繳納100元提領費，債務人於借
    款後應按月攤還應繳款項，如未依約按時攤還時，即喪失期
    限利益，全部債務視為到期，除本金及按上開利率計息之外
    ，於遲延期間，另按年息20%計付遲延利息。詎被上訴人於
    額度內陸續動用貸款，自93年4月19日起即未依約還款，尚
    積欠本金140,000元，提領費700元，其中140,000元自93 年
    4月19日起至93年5月18日為止，按年息18.25%計算之利息，
    暨自93年5月19日起至清償日為止，按年息20%計算之遲延利
    息，爰依消費借貸關係，請求被上訴人給付上訴人14,700元
    ，及其中14,000元部分自93年4月19日起至清償日止，按年
    息18.25%計算之利息，暨自93年5月19日起至清償日止，按
    年息20%計算之違約金等語（原審判決命被上訴人應給付上
    訴人50,300元，及其中50,000元部分自93年4月19日起至清
    償日止，按年息18.25%計算之利息，暨自93年5月19日起至
    清償日止，按年息20%計算之違約金，該部分因被上訴人未
    提起上訴，不在本院審理範圍）。並聲明：（一）原判決不
    利上訴人部分廢棄；（二）上開廢棄部分，被上訴人應再給
    付上訴人90,400元，及其中90,000元部分自93年4月19日起
    至清償日止，按年息18.25%計算之利息，暨自93年5月19 日
    起至清償日止，按年息20%計算之違約金。
二、被上訴人辯稱：其於93年4月18日當天前往位於台北縣永和
    市○○路○段190號之良興電子公司上班，因被上訴人急於打
    卡並上廁所，而疏於將皮包放置於機車前方腳踏板上，俟被
    上訴人於9時47分完成打卡後，即於廁所中發覺皮包仍放置
    於車上，旋即衝出去尋找，然皮包已經遭竊，放在該只皮包
    內之上開現金卡亦隨之遭竊，被上訴人雖以語音系統向上訴
    人申請掛失上開現金卡，但因客服人員忙線中而有所耽誤，
    直至10時30分許才完成掛失手續，然該張現金卡已遭他人分
    7次分別提領20,000元，共計提領140,000元，被上訴人並未
    提領以上款項，且被上訴人於發現上開卡片遭竊後，即刻辦
    理掛失手續，故被上訴人並無任何疏失，又被上訴人雖向上
    訴人申請上開現金卡，但簽約當時額度僅為50,000元，被上
    訴人從未動用，嗣後上訴人未經被上訴人同意擅自提高額度
    ，被上訴人亦不知情，故被上訴人就50,000元額度以外之款
    項不需負責等語。故聲明：上訴駁回。
三、兩造不爭執之事實：
（一）被上訴人前於92年3月26日向上訴人申請現金卡貸款，依
      兩造綜合約定書之約定最高額度為300,000元，利息按年
      息18.25%計算，且每動用一筆借款，需繳納100元提領費
      ，債務人於借款後應按月攤還應繳款項，如未依約按時攤
      還時，即喪失期限利益，全部債務視為到期，除本金及按
      上開利率計息之外，於遲延期間，另按年息20%計付遲延
      利息。
（二）系爭現金卡於93年4月18日上午9時47分許失竊，嗣後於93
      年4月18日上午9時51分至57分，經不詳之人持之提領140,
      000 元，被上訴人迄今未返還該筆140,000元及提領費與
      利息、遲延利息。
四、上訴人主張被上訴人應依兩造前揭約定第4條第2第6目之約
    定，就被冒領之140,000元及手續費700元，負清償之責等語
    ，被上訴人辯稱上開現金卡於前揭時間遭竊，被上訴人並透
    過電話語音系統向上訴人辦理掛失手續一事，雖有被上訴人
    所提出之台北縣警察局永和分局受理刑事案件報案三聯單及
    93年5月27日永警刑遺字第0930015744號函及同年5月29 日
    永警刑字第0930015604號函、犯嫌照片、通報、信用卡消費
    明細表及代收款繳款證明各乙份為證，應為實在。然查，上
    開現金卡遭提領現金之時間為93年4月18日9時51分至57分，
    被上訴人辦理掛失之時間為當天10時31分，為被上訴人所不
    爭執，並有上訴人所提出之交易明細查詢表及貸款融資查詢
    資料各一份為證。被上訴人雖然辯稱其於現金卡遭竊後旋即
    透過電話語音系統向上訴人銀行辦理掛失，但因客服人員忙
    線中而有所耽誤，直至10時30分許才完成掛失手續等語，然
    被上訴人對此一有利於己之事實，並未能舉證以實其說（民
    事訴訟法第277條前段參照），是其所辯，即難以採信。從
    而上訴人主張被上訴人辦理現金卡掛失之時間，係後於提領
    上開現金之時間，應可採信。而依兩造間綜合約定書第肆條
    第10項第2款第6目之約定，在自動化設備辦理預借現金及其
    他必須以交易密碼進行交易部分，對於辦妥掛失停用手續前
    被冒用之損失，悉由立約人及保證人負責，此有上訴人提出
    之綜合約定書影本1份在卷可稽，是上訴人主張被上訴人對
    於掛失前遭盜領之金額140,000元及其手續費700元仍須負責
    ，實與上開約定相符。
五、被上訴人辯稱其與上訴人簽約當時，貸款額度僅為50,000元
    ，被上訴人從未動用，嗣後上訴人未經被上訴人同意擅自提
    高額度，被上訴人亦不知情，其僅應就50,000元之額度負責
    等語，惟查，依兩造間綜合約定書第壹篇國民現金貸款約定
    事項第1條之約定，訂約額度最高以300,000元為限，此有上
    訴人提出之綜合約定書影本1份在卷可稽，顯見兩造間就消
    費借貸契約貸款金額最高額度為300,000元乙節，已達成意
    思表示之合致，被上訴人於簽約當時之貸款信用額度雖僅為
    50,000元，然此僅係上訴人內部風險控管之措施，無礙兩造
    間就前揭貸款金額最高額度約定之合致，是嗣後上訴人縱將
    被上訴人之可動用額度提高為150,000元，惟並未逾越前揭
    貸款金額最高額度300,000元，故並非消貸借貸契約內容之
    變更，並不以通知被上訴人並獲得被上訴人之同意為要件，
    是被上訴人辯稱其僅應就50,000元之額度負責等語，並不可
    採。而依前揭綜合約定書第肆條第10項第2款第6目之約定，
    被上訴人對於辦妥掛失停用手續前被冒用之損失，均應負責
    ，而本件系爭現金卡業經提領140,000元等情，已如前所述
    ，是上訴人請求被上訴人給付該筆140,000元及提領費與利
    息、遲延利息，洵屬有據。
六、綜上所述，上訴人主張堪信為真實，被上訴人所辯其僅應就
    50,000元之額度負責等語，並不足採。從而，上訴人本於消
    費借貸關係，請求被上訴人給付140,700元，及其中140,000
    元部分自93年4月19日起至清償日止，按年息18.25%計算之
    利息，暨自93年5月19日起至清償日止，按年息20%計算之違
    約金，為有理由，應予准許。乃原審僅命被上訴人給付
    50,000元及其利息，而駁回上訴人其餘之訴，自有未洽。上
    訴意旨就此部分指摘原判決不當，求予廢棄改判，為有理由
    。爰由本院將原判決此部分予以廢棄，改判如主文第2項所
    示。
七、因本案事證已臻明確，兩造其餘主張陳述及所提之證據，均
    毋庸再予審酌，附此敘明。
八、據上論結，本件上訴為有理由，依民事訴訟法第436條之1第
    3 項、第450條、第78條、第463條，判決如主文。
中　　華　　民　　國　　94　　年　　6　　月　　23　　日
                 民事第六庭審判長法　官　吳光釗
                                 法  官  李媛媛
                 　　　　　　　　法　官  郭美杏
以上正本係照原本作成
本判決不得上訴
中　　華　　民　　國　　94　　年　　7 　　月　　1 　　日
                     　                    書記官　潘惠梅
